最高法院民事裁定　　　　　　　　　　　　　　　　九十一年度台上字第一○五號
　　上　訴　人　甲○○
　　訴訟代理人　吳國輝律師
　　被 上訴 人　乙○○
　　　　　　　　台北市政府社會局
　　右　一　人
　　法定代理人　陳皎眉
右當事人間請求離婚等事件，上訴人對於中華民國九十年十月二十三日台灣高等法院
第二審判決（八十九年度家上字第二八八號），提起上訴，本院裁定如左：
    主  文
上訴駁回。
第三審訴訟費用由上訴人負擔。
    理  由
按對於第二審判決上訴，非以其違背法令為理由，不得為之。民事訴訟法第四百六十
七條定有明文。依同法第四百六十八條規定，判決不適用法規或適用不當者，為違背
法令。而判決有同法第四百六十九條所列各款情形之一者，為當然違背法令。是當事
人提起上訴，如依民事訴訟法第四百六十八條規定，以第二審判決有不適用法規或適
用法規不當為理由時，其上訴狀或理由書應有具體之指摘，並揭示該法規之條項或其
內容。若係成文法以外之法則，應揭示該法則之旨趣。倘為司法院解釋、或本院之判
例，則應揭示該判解之字號或其內容。如以民事訴訟法第四百六十九條所列各款情形
為理由時，其上訴狀或理由書，應揭示合於該條款之事實。上訴狀或理由書如未依此
項方法表明，或其所表明者，顯與上開法條規定之情形不相合時，即難認為已對第二
審判決之違背法令有具體之指摘，其上訴自難認為合法。本件上訴人對第二審判決提
起上訴，雖以該判決違背法令為由，惟核其上訴理由狀所載內容，徒就原審取捨證據
、認定事實之職權行使，所論斷：上訴人婚後工作不定，又喜喝酒，酒後輒發脾氣，
並經常向其妻即被上訴人乙○○索錢花用，致與乙○○時生爭執，且於民國八十六年
三月及十月間推打乙○○，乙○○乃離家，迄未返家與上訴人同住，足見上訴人與乙
○○之婚姻確有民法第一千零五十二條第一項以外之重大事由，難以維持婚姻，乙○
○依同條第二項規定訴請離婚，自屬有據。又斟酌兩造之性格、經濟狀況、扶養能力
，並參酌被上訴人台北市政府社會局之監護權調查報告，認為上訴人與乙○○均難使
其子柳梓軒（八十五年九月十一日生）受到妥善照顧與良好之身心發展，而有酌定監
護人之必要，台北市政府社會局聲請由其監護柳梓軒，即應准許等情，指摘為不當，
而未具體表明究有如何合於不適用法規、適用法規不當、或民事訴訟法第四百六十九
條所列各款之事實，難認對該判決之如何違背法令已有具體之指摘。依首揭說明，應
認其上訴為不合法。又本件離婚之訴，經第一審於八十八年十月二十八日進行調解而
不成立，有調解程序筆錄可稽（見第一審卷一七頁、一八頁），上訴人謂第一審未踐
行調解程序，顯屬誤會。再按法院依非訟事件法第七十條之十第一項所為移送之裁定
，不得聲明不服，同法條第二項定有明文。且上訴人於第一審行調解程序時陳稱：其
子歸給乙○○；乙○○於第一審先謂：其子歸給上訴人監護，嗣稱：伊要其子之監護
權；上訴人於原審謂：台北市政府社會局對其子照顧的不錯，同意初期還是由該局照
顧；乙○○稱：該局對其子照顧得很好各等語（見第一審婚字卷一八頁正面、二一頁
正面、三三頁正面、原審卷九○頁、九一頁），是原審認柳梓軒由台北市政府社會局
監護，自無違誤。本件仍應認上訴人之上訴尚未合法表明上訴之理由，其上訴難謂為
合法，併此明。
據上論結，本件上訴為不合法。依民事訴訟法第四百八十一條、第四百四十四條第一
項、第九十五條、第七十八條，裁定如主文。
中      華      民      國    九十一    年      一      月     十七     日
                              最高法院民事第七庭
                                  審判長法官  蘇  茂  秋
                                        法官  徐  璧  湖
                                        法官  朱  建  男
                                        法官  曾  煌  圳
                                        法官  李  慧  兒
      右正本證明與原本無異
                                              書  記  官
中      華      民      國    九十一    年      一      月     三十     日
